臺灣高等法院民事判決
109年度上易字第1502號
上訴人即附  
帶被上訴人  陳曉薇  

訴訟代理人  何政謙律師
被上訴人即  
附帶上訴人  曾韻菁  


訴訟代理人  李典穎律師

上列當事人間請求損害賠償事件，上訴人對於中華民國109年10
月30日臺灣桃園地方法院109年度訴字第1507號第一審判決提起
上訴，被上訴人為一部附帶上訴，本院於110年3月17日言詞辯論
終結，判決如下：
    主      文
上訴及附帶上訴均駁回。
第二審訴訟費用關於上訴部分，由上訴人負擔；關於附帶上訴部
分，由被上訴人負擔。
    事      實
壹、程序方面：
一、按債權人以各連帶債務人為共同被告提起給付之訴，共同被
    告中之一人對於第一審命其連帶給付之判決提起上訴者，倘
    其提出非基於其個人關係之抗辯且為有理由，其訴訟標的對
    於共同被告之各人即屬必須合一確定，依民事訴訟法第56條
    第1項第1款規定，其上訴之效力及於未提起上訴之其他共同
    被告。是倘法院認上訴無理由，或係基於其個人關係之抗辯
    ，提起上訴，即無民事訴訟法第56條第1項第1款規定之適用
    ，其上訴效力即不及於未提起上訴之其他共同被告，不併列
    未提起上訴之其他共同被告為視同上訴人。本件被上訴人即
    附帶上訴人（下稱被上訴人）於原審起訴請求上訴人即附帶
    被上訴人（下稱上訴人）、原審共同被告乙○○（下逕稱姓名
    ）連帶賠償其新臺幣（下同）92萬6,800元本息，原審判命
    上訴人、乙○○應連帶給付被上訴人60萬元，及自民國（下同
    ）109年9月9日起至清償日止，按年息5%計算之利息，且就
    上開被上訴人勝訴部分，為供擔保准、免假執行之宣告，並
    駁回被上訴人其餘請求。上訴人於同年11月10日收受判決後
    ，於同年11月27日聲明不服提起上訴。因本院審理結果認上
    訴人之上訴為無理由，理由如下，依上開說明，上訴人提起
    本件上訴之效力即不及於未提起上訴之乙○○，故不列乙○○為
    視同上訴人。
二、次按附帶上訴，為當事人一造利用他造對其上訴之程序，附
    帶請求第二審法院廢棄或變更所受不利益第一審終結判決之
    方法，倘其並非他造提起上訴之對造當事人，即無從提起附
    帶上訴。又上訴不合法者，第二審法院應以裁定駁回之，民
    事訴訟法第444條第1項定有明文。查本件乙○○於本院既未對
    被上訴人提起上訴，被上訴人自不得對乙○○提起附帶上訴，
    是被上訴人對乙○○所提附帶上訴為不合法，另以裁定駁回。
    合先敘明。
貳、實體方面：　　
一、被上訴人主張：伊與乙○○於103年4月間結婚，育有2名未成
    年子女。上訴人與乙○○為同事關係，明知乙○○為有配偶之人
    ，竟於108年8月28日至同年12月25日期間，以通訊軟體LINE
    ，為如原判決附表所示調情、親密對話，並共同出遊、同宿
    旅館、發生多次性關係，嚴重破壞伊婚姻生活之圓滿安全幸
    福，共同不法侵害伊基於配偶關係之身分法益且情節重大，
    造成伊精神上之莫大痛苦，除應與乙○○連帶給付伊非財產上
    之損害共60萬元本息外，上訴人應再給付伊非財產上損害20
    萬元本息（被上訴人逾上開部分之請求，及原審判命乙○○應
    給付被上訴人60萬元本息部分，未據被上訴人、乙○○聲明不
    服，已經確定，非本院審理範圍，茲不贅述）。
二、上訴人則以：乙○○騙伊已與被上訴人離婚，伊與乙○○間發生
    婚外情及性關係，並未使被上訴人受有精神上痛苦，且被上
    訴人曾於109年1月2日向伊表示原諒、寬恕及不再追究之意
    ，自不得向伊請求賠償；縱認伊應賠償被上訴人，伊名下無
    財產，且需扶養2名幼子，生活清苦，被上訴人請求賠償金
    額過高等語，資為抗辯。
三、被上訴人於原審起訴聲明：㈠上訴人、乙○○應連帶給付被上
    訴人92萬6,800元，及自109年8月24日民事追加被告、變更
    訴之聲明及調查證據聲請狀（下稱原審追加狀）繕本送達翌
    日起至清償日止，按年息5%計算之利息。㈡願供擔保請准宣
    告假執行。上訴人於原審答辯聲明：㈠被上訴人之訴及假執
    行之聲請均駁回。㈡如受不利判決，願供擔保請准宣告免為
    假執行。乙○○則未於言詞辯論期日到場，亦未提出書狀作任
    何聲明或陳述。原審判命上訴人、乙○○應連帶給付被上訴人
    60萬元，及自原審追加狀繕本送達翌日即109年9月9日起至
    清償日止，按年息5%計算之利息，且就被上訴人上開勝訴部
    分為供擔保准、免假執行之宣告，並駁回被上訴人其餘請求
    。上訴人不服，提起上訴，被上訴人並為附帶上訴，上訴人
    於本院聲明：㈠原判決不利於上訴人部分廢棄。㈡上廢棄部分
    ，被上訴人在第一審之訴及假執行之聲請均駁回。㈢附帶上
    訴駁回。被上訴人於本院聲明：㈠上訴駁回。㈡原判決關於駁
    回被上訴人下開請求部分廢棄。㈢上廢棄部分，上訴人應再
    給付被上訴人20萬元，及自109年9月9日起至清償日止，按
    年息5%計算之利息。
四、按因故意或過失，不法侵害他人之權利者，負損害賠償責任
    ；故意以背於善良風俗之方法，加損害於他人者亦同；不法
    侵害他人之身體、健康、名譽、自由、信用、隱私、貞操，
    或不法侵害其他人格法益而情節重大者，被害人雖非財產上
    之損害，亦得請求賠償相當之金額；前2項規定，於不法侵
    害他人基於父、母、子、女或配偶關係之身分法益而情節重
    大者，準用之，民法第184條第1項、第195條第1項前段及第
    3項分別定有明文。又婚姻係以夫妻之共同生活為目的，配
    偶應互相協力保持其共同生活之圓滿安全及幸福，而夫妻互
    守誠實，係為確保其共同生活之圓滿安全及幸福之必要條件
    ，故應解為配偶因婚姻契約而互負誠實之義務，配偶之一方
    行為不誠實，破壞共同生活之圓滿安全及幸福者，即為違反
    因婚姻契約之義務而侵害他方之權利（最高法院55年台上字
    第2053號判決先例參照）。是以，婚姻乃男女雙方以終身共
    同生活為目的而締結之身分契約，夫妻之一方對於婚姻關係
    之完整享有人格利益，故於婚姻關係中，當事人間互負有貞
    操、互守誠信及維持圓滿之權利與義務，此種利益即民法第
    195條第3項所稱之「基於配偶關係之身分法益」即配偶權。
    而侵害配偶權之行為，並不以通姦行為為限，倘夫妻任一方
    與他人間存有逾越結交普通朋友等一般社交行為之不正常往
    來，其行為已逾社會一般通念所能容忍之範圍，已達破壞婚
    姻共同生活之圓滿安全及幸福之程度，即足當之，倘其情節
    重大，行為人即應依上開規定對被害人負非財產上即精神慰
    撫金之損害賠償責任。被上訴人主張於其與乙○○婚姻關係存
    續期間內，上訴人在108年8月28日至同年12月25日期間，與
    乙○○發生婚外情及性關係，侵害其配偶權身分法益且情節重
    大乙節，雖為上訴人否認，惟查：
  ㈠被上訴人主張其與乙○○於103年4月間結婚，育有2名未成年子
    女，上訴人與乙○○為同事關係，上開2人於108年8月28日至
    同年12月25日期間，以通訊軟體LINE，為如原判決附表所示
    調情、親密對話，並共同出遊、同宿旅館、發生多次性交行
    為，及其等於108年10月2、4、7日及同年12月14日發生之性
    交行為，經檢察官提起通姦、相姦公訴，嗣因通姦、相姦除
    罪化，經原審法院刑事庭以109年度審易字第1006號判決免
    訴等情，為上訴人所不爭執，並有臺灣桃園地方檢察署（下
    稱桃園地檢署）檢察官109年度偵字第11562號起訴書、照片
    、統一發票、錄影光碟及通訊軟體LINE對話紀錄之翻拍照片
    等件在卷可證（見原審卷㈠第19至21頁、第31至211頁、第28
    9至353頁，原審卷㈡第24至250頁、第254至266頁），並有刑
    事偵查卷宗影本附卷可憑，被上訴人上開主張應堪採信。至
    被上訴人主張於108年12月26日至109年2月期間，上訴人與
    乙○○間仍有互相聯絡云云，為上訴人否認（見本院卷第108
    頁），且被上訴人就此部分主張迄本院言詞辯論終結時仍未
    舉證以實其說，自不足認上訴人與乙○○間於該期間之聯絡已
    逾越男女正常交往行為，是被上訴人此部分主張，不足採信
    。
　㈡承上，上訴人於被上訴人與乙○○婚姻關係存續期間內，於108
    年8月28日起至同年12月25日期間，明知乙○○為有配偶之人
    ，仍逾越一般男女通常社交程度，與乙○○親密往來，並發生
    多次性交行為，確足以干擾婚姻之本質，破壞被上訴人對於
    婚姻和諧圓滿之期待，並違反配偶之忠誠義務，而不法侵害
    被上訴人之配偶權身分法益，且情節重大，對被上訴人精神
    上自屬重大打擊，足令被上訴人受有精神上之莫大痛苦，是
    被上訴人依民法第184條第1項、第195條第3項、第1項前段
    規定，請求上訴人賠償精神慰撫金，自屬有據。
　㈢雖上訴人辯稱乙○○騙伊已與被上訴人離婚，且被上訴人知悉
    伊與乙○○間發生婚外情及性關係，卻向伊前夫表示其覺得很
    有趣、很妙，可見被上訴人並未受有精神上痛苦，且被上訴
    人曾於109年1月2日向伊表示原諒、寬恕及不再追究之意，
    自不得再向伊請求賠償云云，然為被上訴人否認。上訴人就
    其上開辯解，固據提出其與乙○○間LINE對話紀錄、被上訴人
    與訴外人盧逸燊（上訴人前配偶，於108年8月28日與上訴人
    離婚）之108年12月17日LINE對話照片及109年1月2日兩造間
    LINE對話紀錄照片為證（見原審卷㈠第249、251、253、255
    頁），惟查：
　　⒈上訴人所提LINE對話紀錄中之身分證照片配偶欄雖為空白
      ，惟該身分證照片拍攝時間為西元2020年（即民國109年
      ）1月3日（見原審卷㈠第249頁，而上訴人於108年9月2日
      與乙○○間LINE對話紀錄即已稱被上訴人「賤人」，並表示
      ：因為賤人，我們永遠無法在一起，你去請律師打官司，
      告死賤人，你回老家，然後叫賤人法院見，她到底想幹嘛
      ，我也不想鬧情緒，壓抑久了還是會爆發，一直反反覆覆
      ，我也好起伏等語（見原審卷㈠第289、291頁），參以乙○
      ○於前述刑事案件偵查中稱：甲○○是我公司同事，我公司
      同事都知道我已婚，且我的身分證發照日期是103年4月26
      日，代表我給上訴人看的身分證配偶欄上就是有配偶的等
      語（見桃園地檢署109年度他字第1059號卷第203頁及其背
      面），可見上訴人於108年9月2日以前即已知悉乙○○已婚
      且尚未與被上訴人離婚之事實，其辯稱不知乙○○為有配偶
      之人云云，無足採信。
    ⒉又被上訴人傳送：「那天他（指乙○○）就在我旁邊傳訊息 
      還不斷告訴我事情發展 我想 這樣有趣 那我也來傳傳吧 
      看誰說真的」、「是啊 是不是很妙」等語，係因盧逸燊
      問被上訴人：「怎麼會想聯絡我 想組復仇者聯盟嗎」、
      「在你旁邊跟我老婆（指上訴人）傳訊息？」等情（見原
      審卷㈠第253頁），是依上開LINE對話紀錄內容，僅足認被
      上訴人知悉乙○○在其身邊傳送訊息給上訴人，其因此傳送
      訊息給上訴人前夫，覺得各自互傳訊息行為有趣、很妙，
      但尚不足認被上訴人有上訴人所稱事先即已知悉並同意，
      甚至放縱容許乙○○與上訴人發生外遇及性行為之意，亦不
      足認被上訴人知悉上訴人與乙○○間發生婚外情及性關係後
      ，未受有精神上痛苦，是上訴人此部分所辯，亦無足採信
      。
　　⒊再被上訴人於109年1月2日固有傳送：「你接一下電話吧 
      沒關係的 我懂你的心思了 我知道妳本意是善良的 我們3
      人（妳，妳先生，我）心結都解了 剩下乙○○了」、「他
      好像很沮喪，去洗澡了，唉，如果你們是真愛，妳真的想
      要他，我真的可以讓位，大家都不用偷偷摸摸，只要把孩
      子扶養費問題討論好，我也不會為難你們」等語給上訴人
      （見原審卷㈠第255頁），然被上訴人主張其從未原諒上訴
      人與乙○○間不正當交往行為，且依上開被上訴人訊息內容
      ，僅足認被上訴人有表示其已解開心結，如果上訴人與乙
      ○○間是真愛，其可以離婚，但前提須先討論好孩子扶養費
      問題，但並未表示其同意、縱容上訴人與乙○○發生婚外情
      及性關係，亦不足認被上訴人已拋棄對上訴人之民事侵權
      行為損害賠償請求權之意，況被上訴人與乙○○間婚姻關係
      仍存在，迄尚未離婚，上訴人據此辯稱被上訴人已向其表
      示原諒、寬恕及不再追究之意，自不得再向其請求賠償云
      云，與事實不符，亦不足採信。
　㈣末按慰藉金之賠償須以人格權遭遇侵害，使精神上受有痛苦
    為必要，其核給之標準固與財產上損害之計算不同，然非不
    可斟酌雙方身分資力與加害程度，及其他各種情形核定相當
    之數額（最高法院51年台上字第223號判決先例參照）。本
    院審酌被上訴人與乙○○於103年4月間結婚，婚後育有2名未
    成年子女，兩造於刑事偵查、原審及本院所自陳之學經歷及
    收入分別為：被上訴人為大學畢業，擔任公職，月薪約4萬3
    ,000元；上訴人不具低收入戶、中低收入戶、原助民或其他
    依法令得請求法律扶助之身分，原於台灣華可貴股份有限公
    司擔任助理管理師，月薪2萬9,000元，於109年11月27日離
    職，現無工作，有2名未成年子女；乙○○為大學畢業，任職
    於台灣華可貴股份有限公司等情（見桃園地檢署109年度他
    字第1059號偵查卷第202頁及其背面、原審卷㈠第281頁、本
    院卷第69頁），並兼衡被上訴人108年度所得總額65萬5,865
    元，名下無財產；上訴人108年度所得總額69萬7,619元，名
    下亦無財產；乙○○108年度所得總額92萬3,410元，名下投資
    2筆等狀況（見原審個資等文件卷第14至45頁、第18至19頁
    、第22至23頁），以及上訴人、乙○○共同侵害被上訴人配偶
    權之情節及方式等一切情狀，認被上訴人請求上訴人、乙○○
    連帶賠償之非財產上損害應以60萬元為適當，應予准許，逾
    此範圍外之請求，即屬無據。則被上訴人、上訴人分別主張
    及抗辯原審判准金額過低或過高云云，均不可採。
五、綜上所述，被上訴人依民法第184條第1項、第195條第3項、
    第1項前段之規定，請求上訴人與乙○○連帶給付被上訴人60
    萬元及自原審追加狀繕本送達之翌日即109年9月9日（於109
    年9月8日送達，送達證書見原審卷㈠第531、533頁）起至清
    償日止，按年息5%計算之利息部分，為有理由，應予准許，
    逾此部分之請求，為無理由，不應准許。原審就上開不應准
    許部分，駁回被上訴人之請求及假執行之聲請，及就上開應
    准許部分，為上訴人敗訴之判決，並依職權為假執行之宣告
    及依聲請為供擔保免假執行之諭知，均無不合。上訴人上訴
    意旨指摘原判決關於命其給付被上訴人上開本息部分不當，
    求予廢棄改判，為無理由，應予駁回。至原審駁回被上訴人
    請求逾60萬元本息部分，亦無不合，被上訴人附帶上訴意旨
    指摘原判決駁回其該部分請求為不當，求予廢棄改判，亦無
    理由，應予駁回。
六、本件事證已臻明確，兩造其餘之攻擊或防禦方法及所用之證
    據，經本院斟酌後，認為均不足以影響本判決之結果，爰不
    逐一論列，附此敘明。
七、據上論結，本件上訴及附帶上訴，均無理由，依民事訴訟法
    第449條第1項、第78條，判決如主文。
中　　華　　民　　國　　110 　年　　4 　　月　　7 　　日
                  民事第十九庭  
                      審判長法  官  魏麗娟
                            法  官  張婷妮
                            法  官  陳慧萍
正本係照原本作成。
不得上訴。
中　　華　　民　　國　　110 　年　　4 　　月　　7 　　日

  　　　　　　　　　　　　　書記官  任正人